【裁判字號】    90,簡上,39
【裁判日期】    900627
【裁判案由】    給付票款
【裁判全文】
臺灣嘉義地方法院民事判決  九十年度簡上字第三九號
    上  訴  人  農禾農業股份有限公司
    法定代理人  甲○○
    被  上訴人  第一商
    法定代理人  丙○○
    訴訟代理人  乙○○
右當事人間請求給付票款事件，上訴人對於中華民國九十年一月十九日本院嘉義簡易
庭八十九年度嘉簡字第九五八號第一審判決提起上訴，本院判決如左：
    主    文
上訴駁回。
第二審訴訟費用由上訴人負擔。
    事    實
甲、上訴人方面：
一、聲明：求為判決：(1)原判決廢棄。(2)右廢棄部分，被上訴人在第一審之訴駁回。
二、陳述：
（一）對於發票日期為民國八十八年十一月十八日，亞太商業銀行嘉義分行為付款人
      、支票號碼為AA0000000、面額為新台幣（下同）八十七萬五千元之支票（以
      下稱系爭支票）乃上訴人因訴外人經銷裕禾農業股份有限公司（以下稱為裕禾
      農業公司）之有機肥而交付未填寫發票日期、金額之票據充作擔保用。詎裕禾
      農業公司之負責人陳文樹竟擅自填上發票日期及金額持往被上訴人處票貼，跳
      票之後，上訴人才知系爭支票被拿去票貼。
（二）一定之金額及發票日期為支票必要記載事項，欠缺票據上應記載事項之一者，
      該票據無效，本件之支票既未經上訴人記載發票日期及金額，應為無效之票據
      。
（三）被上訴人係具有金融票據專業知識之銀行，既承作票貼業務，裕禾農業公司又
      係持客票票貼，被上訴人宜向發票人查詢相關事宜，以避免接獲芭樂票或空頭
      支票等來源有問題之支票，其竟未盡任何注意義務，難謂無重大過失。
三、證據：聲請訊問證人陳文樹。
乙、被上訴人方面：
一、聲明：如主文第一項所示。
二、陳述：
（一）被上訴人執有系爭支票，於八十九年十月十三日提出交換，遭存款不足之理由
      退票，上訴人為該支票之發票人，爰依票據關係請求上訴人償還票款及利息。
（二）收受票據時，票據上所有記載事項都已完備，且對票據都有徵信，依當時查詢
      結果沒有問題，所以才接受作票貼。
三、證據：提出支票、退票理由單影本各一份為證。
    理    由
一、本件被上訴人起訴主張：其執有系爭支票，於八十九年十月十三日提出交換，以
    存款不足之理由遭退票，上訴人為該支票之發票人，因本於票據關係求為命上訴
    人給付八十七萬五千元，及自八十九年十月十三日起至清償日止，按年息百分之
    六計算之利息之判決。上訴人則以：系爭支票係因經銷裕禾農業公司之有機肥而
    交付未填寫發票日期、金額之票據充作擔保用，被裕禾農業公司之負責人陳文樹
    擅自填上發票日期及金額持往被上訴人處票貼，跳票之後才知系爭支票被拿去票
    貼；支票上一定之金額及發票日期為支票必要記載事項，故欠缺票據上應記載事
    項之一者，該票據無效，本件之系爭支票既未經上訴人記載發票日期及金額，應
    為無效之票據；被上訴人係具有金融票據專業知識之銀行，既承作票貼業務，裕
    禾農業公司又係持客票票貼，被上訴人宜向發票人查詢相關事宜，以避免接獲芭
    樂票或空頭支票等來源有問題之支票，其竟未盡任何注意義務，難謂無重大過失
    等語，資為抗辯。
二、查被上訴人執有上訴人所簽發之系爭支票，係裕禾農業公司之負責人陳文樹填載
    發票日期及金額完成應記載事項後交付予被上訴人，被上訴人於八十九年十月十
    三日向付款人為付款之提示，遭以存款不足之理由退票之事實，業據被上訴人提
    出系爭支票及退票理由單各一件為證，復為上訴人所不爭執，堪信為真實。然上
    訴人仍以前詞置辯，是以本件主要之爭點即在於：被上訴人對系爭支票可否主張
    善意取得？上訴人取得系爭支票是否出於惡意或有重大過失？被上訴人得否以其
    與裕禾農業公司間所存之抗辯事由對抗被上訴人？茲分述如下：
（一）按執票人善意取得已具備票據法規定應記載事項之票據者，得依票據文義行使
      權利；票據債務人不得以票據原係欠缺應記載事項為理由，對於執票人主張票
      據無效，票據法第十一條第二項定有明文。是票據債務人於簽名後，就票據絕
      對應記載事項部分空白，雖保留自己之補充權，未授權他人填寫，惟因其可得
      預見該空白票據有由他人補充完成，使票據流通之可能性存在，基於票據重視
      流通性及文義性原則，票據債務人對於信賴票據外觀之善意第三人，仍不得主
      張免責，方能維護票據交易安全。本件被上訴人取得系爭支票，業已經裕禾農
      業公司之負責人陳文樹完成票據應記載事項，至上訴人與裕禾農業公司之負責
      人陳文樹就系爭支票有何約定，因屬上訴人與裕禾農業公司之負責人陳文樹間
      之內部事項，第三人無從自票據外觀得知，上訴人如欲免除發票人責任，應就
      被上訴人明知系爭支票上訴人保留金額及日期之補充權，卻惡意取得為證明，
      惟上訴人未就此有利之事實為舉證，是上訴人主張系爭支票未經上訴人記載發
      票日期及金額，應為無效之票據，自不足採。
（二）按票據債務人不得以自己與發票人或執票人之前手間所存抗辯之事由對抗執票
      人，但執票人取得票據出於惡意者，不在此限，此為票據法第十三條所明定；
      而此處所謂之「惡意」，係指執票人明知前手與票據債務人間有抗辯事由而言
      ，最高法院八十二年台上字第二四七九號判決可資參照。本件上訴人所陳：系
      爭支票係因經銷裕禾農業公司之有機肥而交付未填寫發票日期、金額之票據充
      作擔保用，後被裕禾農業公司之負責人陳文樹擅自填上發票日期及金額持往被
      上訴人處票貼云云，縱令屬實，亦僅屬上訴人與裕禾農業公司間之抗辯事由存
      在，並無法證明執票人明知裕禾農業公司與上訴人間有此抗辯事由，則依前開
      說明，上訴人尚不得執此據以對抗執票人即被上訴人。
（三）按以惡意或有重大過失取得票據者，不得享有票據上之權利。無對價或以不相
      當之對價取得票據者，不得享有優於其前手之權利，票據法第十四條定有明文
      。又票據行為，為不要因行為，執票人不負證明關於給付之原因之責任，如票
      據債務人主張執票人取得票據出於惡意或詐欺時，則應由該債務人負舉證之責
      （最高法院六十四年台上字第一五四０號判例參照）。本件上訴人又抗辯被上
      訴人於辦理票貼時，未要求裕禾農業公司提出交易證明，亦未對裕禾農業公司
      之信用及商業行為充分了解，即行收受系爭支票乃具有惡意等語置辯，惟上訴
      人就被上訴人明知其與裕禾農業公司間之抗辯事由（上訴人當時受裕禾農業公
      司要求簽發空白系爭票據以供擔保）一事，並未舉證以明。又票據為無因及流
      通證券，票據權利之行使與原因關係各自獨立，被上訴人取得其上業已記載完
      成之系爭支票，自得依票載文義行使權利，並無查核票據債務人有無資力之義
      務，亦無調查原因關係之必要，故上訴人指摘被上訴人對於前手裕禾農業公司
      之信用及資力未詳予調查，及被上訴人未提出裕禾農業公司與上訴人間之交易
      證明等點，尚屬無據。此外，上訴人復無法另行舉證以實其說，上訴人之主張
      自均不足採信。
三、綜上所述，本件被上訴人主張其為系爭支票之執票人，得請求發票人即上訴人就
    系爭票款負擔保支付之責任，是為可採，上訴人所辯均為無可取。依票據法第一
    百二十六條、第一百三十三條之規定，被上訴人自得請求上訴人給付系爭票款及
    自付款提示日起，按年息百分之六計算之利息。從而，被上訴人本於票據關係，
    請求上訴人給付票款八十七萬五千元及自提示日即八十九年十月十三日起按年息
    百分之六計算之利息，為有理由，應予准許。又，命清償票據上債務之判決，應
    依職權宣告假執行，民事訴訟法第三百八十九條第一項第四款定有明文。是則原
    審判命上訴人如數給付，並依職權宣告假執行，於法並無違誤。上訴意旨指摘原
    判決不當，求予廢棄改判，為無理由，應予駁回其上訴。
四、本件事證已臻明確，原告聲請傳訊證人陳文樹，本院認已無必要，又兩造其餘攻
    擊防禦方法，經審酌核與本件判決結果不生影響，爰不一一論列，並此敘明。
五、據上論結，本件上訴為無理由，依民事訴訟法第四百三十六條之一第三項、第四
    百四十九條第一項、第七十八條，判決如主文。
中      華      民      國    九十      年      六      月    二十七    日
~B臺灣嘉義地方法院民事第一庭
~B    審判長法官      曾文欣
~B    法      官      黃渙文
~B    法      官      蕭道隆
右為正本係照原本作成。
本判決不得上訴。
中      華      民      國    九十      年      六      月    二十八    日
~B    書  記  官      李銷勳


司法院資訊處製作；財團法人民間司法改革基金會備份。
